---
title: "PRESENTACION TRABAJO FINAL DATA SCIENCE"
author: "Sandra Pardo y Marta Prieto"
date: "2025-05-31"
output: ioslides_presentation
widescreen: true
theme: flatly
---

```{r setup, include=FALSE}
library(readxl)
library(ggplot2)

datos <- read_excel("C:/Users/sandr/Documents/DATA SCIENCE/TRABAJO-FINAL-DATA-SCIENCE/Mental_Health_Lifestyle_Dataset.xlsx")
```

# FACTORES QUE INFLUYEN EN LA FELICIDAD. **Un Análisis Basado en Hábitos y Variables Psicológicas**

# 1. INTRODUCCIÓN

## OBJETIVO

Explorar la relación entre el nivel de felicidad (medido por el Happiness Score) y diversos factores personales, incluyendo:

-   Hábitos de vida (ejercicio, sueño, dieta, uso de pantallas)

-   Factores psicológicos (nivel de estrés, salud mental)

-   Características demográficas (edad, género, país)

## FUENTE DE DATOS

-   Dataset: Mental Health and Lifestyle Habits (2019–2024)

-   Disponible en Kaggle:

    -   <https://www.kaggle.com/datasets/atharvasoundankar/mental-health-and-lifestyle-habits-2019-2024>

-   **3000 casos**

-   Información diversa sobre:

    -   hábitos de vida

    -   Salud mental

    -   Datos geográficos

## METODOLOGÍA

-   Análisis descriptivos para ver la distribución de diversas variables

-   Análisis de varianza (ANOVA)

-   Análisis de correlación

-   Modelos de regresión lineal múltiple

## PROCESAMIENTO DE DATOS

-   Se eliminaron observaciones con valores faltantes (NA) para mantener la calidad del análisis.

-   Recodificación de variables categóricas como factores (`as.factor()`).

-   Se generaron variables **binarias** para hábitos saludables.

-   Construcción de un índice para hábitos saludables (0-6)

# 3. ANÁLISIS DE DATOS

## DISTRIBUCIÓN DE LA FELICIDAD

```{r, include=FALSE}

library(readxl)
datos <- read_excel("C:/Users/sandr/Documents/DATA SCIENCE/TRABAJO-FINAL-DATA-SCIENCE/Mental_Health_Lifestyle_Dataset.xlsx")
library(janitor)

# Limpiar nombres de columna: todo en minúscula y con guiones bajos
datos <- clean_names(datos)

# Verificar nuevos nombres
colnames(datos)

# Convertir variables categóricas a factores
library(dplyr)

datos <- datos %>%
  mutate(
    gender = as.factor(gender),
    exercise_level = as.factor(exercise_level),
    diet_type = as.factor(diet_type),
    stress_level = as.factor(stress_level),
    mental_health_condition = as.factor(mental_health_condition),
    country = as.factor(country)
  )
# Ver las primeras filas
head(datos)

# Ver estructura general
str(datos)

# Revisión de datos
summary(datos)

# Ver nombres de columnas
colnames(datos)

# Ver valores faltantes
colSums(is.na(datos))

# Valores únicos por variable
sapply(datos, function(x) length(unique(x)))

# Eliminar valores faltantes
library(tidyr)
datos <- datos %>% drop_na()

# Crear nuevas variables binarias para cada hábito saludable
datos <- datos %>%
  mutate(
    ejercicio_saludable = exercise_level %in% c("Moderate", "High"),
    sueno_saludable = between(sleep_hours, 7, 9),
    dieta_saludable = diet_type %in% c("Balanced", "Vegan", "Vegetarian"),
    screen_saludable = screen_time_per_day_hours < 6,
    trabajo_saludable = work_hours_per_week < 40,
    social_saludable = social_interaction_score > 5,
    
    # Índice total de hábitos saludables (de 0 a 4)
    indice_salud = ejercicio_saludable + sueno_saludable + dieta_saludable + screen_saludable + trabajo_saludable + social_saludable
  )
```

```{r histograma-felicidad, echo=FALSE}
library(readxl)
datos <- read_excel("C:/Users/sandr/Documents/DATA SCIENCE/TRABAJO-FINAL-DATA-SCIENCE/Mental_Health_Lifestyle_Dataset.xlsx")
library(ggplot2)
ggplot(datos, aes(x = `Happiness Score`)) +
  geom_histogram(bins = 30, fill = "steelblue") +
  labs(title = "Distribución de la felicidad", x = "Happiness Score", y = "Frecuencia") +
  theme_minimal()
```

## EJERCICIO FÍSICO Y FELICICDAD

```{r EJERCICIO, echo=FALSE}
ggplot(datos, aes(x = `Exercise Level`, y = `Happiness Score`)) +
  geom_boxplot(fill = "lightgreen") +
  labs(title = "Felicidad según nivel de ejercicio",
       x = "Nivel de ejercicio",
       y = "Happiness Score") +
  theme_minimal()

```

------------------------------------------------------------------------

### Análisis de varianza (ANOVA) para ejercicio y felicidad

```{r ANOVA, echo=FALSE}
anova_ejercicio <- aov(`Happiness Score` ~ `Exercise Level`, data = datos)
summary(anova_ejercicio)
```

## HORAS DE SUEÑO

```{r echo=FALSE}
library(ggplot2)
datos %>%
  mutate(rango_sueno = cut(`Sleep Hours`, breaks = c(0, 4, 6, 8, 10), labels = c("<4h", "4–6h", "6–8h", "8–10h"))) %>%
  ggplot(aes(x = rango_sueno, y = `Happiness Score`)) +
  geom_boxplot(fill = "skyblue") +
  labs(title = "Felicidad según rango de horas de sueño", x = "Horas de sueño", y = "Happiness Score") +
  theme_minimal()
cor(datos$`Sleep Hours`, datos$`Happiness Score`)  

```

## TIEMPO FRENTE A PANTALLAS

```{r echo=FALSE}
ggplot(datos, aes(x = `Screen Time per Day (Hours)`, y = `Happiness Score`)) +
  geom_point(alpha = 0.3) +
  geom_smooth(method = "lm", color = "purple") +
  labs(title = "Relación entre tiempo de pantalla y felicidad",
       x = "Horas frente a pantalla",
       y = "Happiness Score") +
  theme_minimal()
cor(datos$`Screen Time per Day (Hours)`, datos$`Happiness Score`)

```

## DIETA

```{r echo=FALSE}
ggplot(datos, aes(x = `Diet Type`, y = `Happiness Score`)) +
  geom_boxplot(fill = "lightcoral") +
  labs(title = "Felicidad según tipo de dieta",
       x = "Tipo de dieta",
       y = "Happiness Score") +
  theme_minimal()

```

------------------------------------------------------------------------

### ANOVA significativo

```{r echo=FALSE}

anova_dieta <- aov(`Happiness Score` ~ `Diet Type`, data = datos)
summary(anova_dieta)

```

------------------------------------------------------------------------

![](images/Captura%20de%20pantalla%20(2)-01.png "Comparación de la felicidad según tipo de dieta (Test de Tukey)")

## HABITOS SALUDABLES

```{r echo=FALSE}
# Crear nuevas variables binarias para cada hábito saludable
datos <- datos %>%
  mutate(
    ejercicio_saludable = `Exercise Level` %in% c("Moderate", "High"),
    sueno_saludable = between(`Sleep Hours`, 7, 9),
    dieta_saludable = `Diet Type` %in% c("Balanced", "Vegan", "Vegetarian"),
    screen_saludable = `Screen Time per Day (Hours)` < 6,
    trabajo_saludable = `Work Hours per Week` < 40,
    social_saludable = `Social Interaction Score` > 5,
    
    # Índice total de hábitos saludables (de 0 a 4)
    indice_salud = ejercicio_saludable + sueno_saludable + dieta_saludable + screen_saludable + trabajo_saludable + social_saludable
  )



ggplot(data = datos, aes(x = factor(`indice_salud`), y = `Happiness Score`)) +
  geom_boxplot(fill = "lightblue") +
  labs(title = "Felicidad según número de hábitos saludables",
       x = "Número de hábitos saludables",
       y = "Happiness Score") +
  theme_minimal()


```

# 4. VARIABLES DEMOGRÁFICAS

## GÉNERO

```{r echo=FALSE}
ggplot(datos, aes(x = `Gender`, y = `Happiness Score`)) +
  geom_boxplot(fill = "pink") +
  labs(title = "Felicidad por género", x = "Género", y = "Happiness Score") +
  theme_minimal()

```

------------------------------------------------------------------------

### ANOVA

```{r echo=FALSE}
anova_genero <- aov(`Happiness Score` ~ `Gender`, data = datos)
summary(anova_genero)
```

## EN FUNCIÓN DEL PAÍS

```{r echo=FALSE}
ggplot(datos, aes(x = `Country`, y = `Happiness Score`)) +
  geom_boxplot() +
  labs(title = "Felicidad por país", x = "País", y = "Happiness Score") +
  theme(axis.text.x = element_text(angle = 45, hjust = 1)) +
  theme_minimal()

```

------------------------------------------------------------------------

### ANOVA

```{r echo=FALSE}
anova_pais <- aov(`Happiness Score` ~ `Country`, data = datos)
summary(anova_pais)
```

## EDAD

```{r echo=FALSE}
# Edad y felicidad
datos <- datos %>%
  mutate(grupo_edad = cut(Age, breaks = c(0, 18, 30, 45, 60, 100),
                          labels = c("<18", "18-30", "30-45", "45-60", "60+")))

ggplot(datos, aes(x = grupo_edad, y = `Happiness Score`)) +
  geom_boxplot(fill = "orange") +
  labs(title = "Felicidad por grupo de edad", x = "Grupo de Edad", y = "Happiness Score") +
  theme_minimal()

```

------------------------------------------------------------------------

### ANOVA

```{r echo=FALSE}
anova_edad <- aov(`Happiness Score` ~ grupo_edad, data = datos)
summary(anova_edad)
```

# 5. VISUALIZACIÓN DE VARIABLES PSICOLÓGICAS

## ESTRÉS Y FELICIDAD

```{r echo=FALSE}
ggplot(datos, aes(x = `Stress Level`, y = `Happiness Score`)) +
  geom_boxplot(fill = "lightyellow") +
  labs(title = "Felicidad según nivel de estrés", 
       x = "Nivel de estrés", 
       y = "Happiness Score") +
  theme_minimal()
```

------------------------------------------------------------------------

### *ANOVA*

```{r echo=FALSE}
anova_estres <- aov(`Happiness Score` ~ `Stress Level`, data = datos)
summary(anova_estres)
```

## CONDICIÓN MENTAL Y FELICIDAD

```{r echo=FALSE}
ggplot(datos, aes(x = `Mental Health Condition`, y = `Happiness Score`)) +
  geom_boxplot(fill = "lightcyan") +
  labs(title = "Felicidad según condición mental", 
       x = "Condición de salud mental", 
       y = "Happiness Score") +
  theme_minimal()
```

## ANÁLISIS DE REGRESIÓN: Predictores de la felicidad

```{r include=FALSE}
modelo <- lm(`Happiness Score` ~ `Sleep Hours` + `Exercise Level` + `Diet Type` + 
               `Screen Time per Day (Hours)` + `Work Hours per Week` +
               `Social Interaction Score` + `Gender` + `Stress Level` + 
               `Mental Health Condition` + `Age` + `Country`, data = datos)

summary(modelo)
```

![](images/Captura de pantalla (4).png){width="413"}

## EJERCICIO Y DIETA

![](images/Captura%20de%20pantalla%20(3).png){width="800"}

## MULTICOLINEALIDAD

```{r include=FALSE}
# Multicolinealidad
library(car)
vif(modelo) 

# Diagnóstico gráfico
plot(modelo)  

# Transformación logarítmica de felicidad
datos$happiness_score_log <- log(datos$`Happiness Score` + 1)

# Modelo con variable transformada
modelo_log <- lm(happiness_score_log ~ `Sleep Hours` + `Exercise Level` + `Diet Type` + 
                   `Screen Time per Day (Hours)` + `Work Hours per Week` +
                   `Social Interaction Score` + `Gender` + `Stress Level` + 
                   `Mental Health Condition` + `Age` + `Country`, data = datos)

# Resumen del modelo transformado
summary(modelo_log)

# Gráfico QQ
qqnorm(rstandard(modelo_log))
qqline(rstandard(modelo_log), col = "red")


```

```{r echo=FALSE}
# 4 gráficos de diagnóstico
par(mfrow = c(2, 2)) 
plot(modelo_log)

```
